最　高　行　政　法　院　裁　定
　　　　　　　　　　　　　94年度裁字第00323號
抗　告　人　丙○○
　　　　　　甲○○
　　　　　　戊○○
　　　　　　乙○○
相　對　人　彰化縣政府
代　表　人　丁○○
上列抗告人因與相對人彰化縣政府間眷舍事件，對於中華民國92
年10月15日臺中高等行政法院92年度訴字第336號裁定提起抗告
，本院裁定如下︰
    主  文
原裁定關於請求補助金及該訴訟費用部分廢棄。
其餘抗告駁回。
駁回部分抗告訴訟費用由抗告人負擔。
　　理  由
一、本件抗告人為民國（下同）72年4月29日事務管理規則修正
    前，相對人彰化縣政府公有眷舍配住人或其配偶，嗣配住人
    等分別自64年起退休。相對人為因應民眾洽公停車及交通問
    題，辦理南郭路宿舍區興建停車場計畫，需要拆除基地宿舍
    ，乃以91年8月15日府行庶字第09101526970號函通知現住戶
    （即抗告人）依民法第472條第1款與抗告人終止使用借貸契
    約關係，並自91年10月15日起生效，並請抗告人等限期於91
    年10月15日前自行搬遷歸還宿舍。抗告人經向監察院及行政
    院人事行政局等提出陳情續住，經監察院以91年10月4日（
    91）院台業貳字第0910166166號函，暨行政院人事行政局以
    91年10月4日局授住字第0910317487號函移由相對人處理逕
    復，並將處理結果副知該院、局，經相對人以91年10月15日
    府行庶字第09101885120號函復：「主旨：有關台端等陳情
    續住本府南郭路眷屬宿舍及協調程序等情乙案，復如說明，
    請查照。說明：．．．二、本府為因應民眾洽公停車及交通
    問題，辦理南郭路宿舍區拆除興建停車場計畫，需要拆除基
    地宿舍，查符合行政院人事行政局84年4月8日84局給字第12
    745號函規定宿舍處理之範圍，並依行政院91年10月4日局授
    住字第091 0317487號函略以『尚無眷屬宿舍可終身繼續居
    住之規定』，合先敘明。三、本府為辦理南郭路宿舍區興建
    停車場計畫，案經彰化縣議會審議通過，前經於91年7月11
    日邀集台端等召開宿舍拆除說明會，復於91年9月16日召開
    宿舍拆除（搬遷）協調會，就台端等所提意見均予函覆在案
    。本府並多次重申台端等搬遷期限（91年10月15日）及申請
    自願搬遷補助費（新台幣12萬元至24萬元）等有關規定，台
    端等如仍固執己見，本府將循司法途徑強制執行並請求返還
    不當得利，為免訟累，希勿自誤。」等語。抗告人不服，循
    序提起行政訴訟。
二、原裁定以：相對人為辦理彰化市○○路宿舍區興建停車場計
    畫，於91年7月11日召開說明會，並於91年8月27日以府行庶
    字第09101594060號函，就抗告人所提意見予以說明。復於
    91年9月16日召開協調會，並於91年10月1日以府行庶字第09
    101845060號函就抗告人所提意見予以說明。其間亦曾以91
    年8月15日府行庶字第09101526970號函，通知抗告人依民法
    第472條第1款之事由終止契約關係，並限期於91年10月15日
    前自行遷出交還宿舍各情，此有各該函在本院卷可稽。惟抗
    告人仍分別向監察院、行政院人事行政局陳情，經監察院於
    91年10月4日以（91）院台業貳字第0910166166號函、行政
    院人事行政局於91年10月4日以局授住第0910317487號函轉
    各該陳情函，囑相對人逕予函復，相對人遂以前揭府行庶字
    第09101885120號函復抗告人並副知監察院及人事行政局。
    綜觀該函復內容，無非係就其處理彰化市○○路宿舍區興建
    停車場計畫處理經過所為單純事實敘述及理由說明，既不因
    該項敘述或說明而生法律效果，自非行政處分，而不得提起
    訴願。訴願決定誤以相對人之前述函復係行政處分，並予實
    體決定固有未洽，但駁回之結論並無不合，仍應予以維持。
    抗告人復提起本件行政訴訟顯非合法，應予駁回。又抗告人
    之撤銷訴訟既經駁回，其請求相對人應比照同縣（彰化縣員
    林鎮○○○街42巷）同時（均在91年度）同依「中央各機關
    國有眷舍處理辦法」第7條之規定，發給一次補助費（簡任
    220萬元，荐任180萬元，委任150萬元），亦已失所附麗，
    乃併予駁回。
三、抗告意旨略以：相對人於91年9月16日召開協調會，抗告人
    並無堅拒絕不遷讓，而係請比照同縣（彰化縣員林鎮○○○
    街42巷眷舍），同時依「中央各機關國有眷舍處理辦法」第
    7條規定，發給一次補助費。而相對人迨至91年10月1日始將
    抗告人所提意見及縣府說明列表通知，惟與事實完全不符，
    抗告人於91年10月7日及同年10月18日先後提出陳情書，相
    對人仍無片紙隻字提出說明，卻於同年月15日接獲相對人行
    庶字第09101885120號函拒絕，乃提起訴願。訴願決定對於
    抗告人之聲請亦從實體決定，原裁定卻認為不合法，顯有違
    誤，請予廢棄等語。
四、查相對人前揭行庶字第09101885120號函，其中請求抗告人
    搬遷乙節，係基於該宿舍之使用借貸關係所為之意思表示，
    與行政處分係就公法上具體事件所為之決定或其他公權力措
    施有別，此部分抗告人起訴並非合法，原裁定予以駁回，並
    無違誤。惟關於補助金部分，查抗告人於相對人91年9月16
    日召開之協調會上即請求比照彰化縣員林鎮○○○街42巷之
    宿舍補助標準發給一次補助金，相對人就抗告人於協調會上
    所提意見，僅於91年10月1日以府行庶字第09101845060號函
    以附件表列方式說明不適用之理由，惟並未表明其為行政處
    分之意旨及不服之救濟方法，難謂其已具備行政處分之要件
    。而抗告人除繼續向相對人陳情外，其間並曾分別向監察院
    及行政院人事行政局陳情，經監察院及行政院人事行政局函
    轉各該陳情函，囑相對人逕予函復，相對人始以府行庶字第
    09 101885120號函復抗告人並副知監察院及人事行政局，為
    原裁定所是認。故抗告人自始即主張本件未予合理之拆遷補
    償，相對人上開府行庶字第09101885120號函亦有否准抗告
    人請求比照彰化縣員林鎮○○○街42巷之宿舍補助標準發給
    補助金之意思表示，就該部分應屬機關就公法上具體事件所
    為之決定，並已對外發生法律效果，自屬行政處分，而得提
    起行政救濟。該部分原裁定認僅係相對人就其處理彰化市○
    ○路宿舍區興建停車場計畫處理經過所為單純事實敘述及理
    由說明，並非行政處分，自有違誤。且該補償之請求與搬遷
    部分，各自獨立，並不因相對人搬遷部分之意思表示為非行
    政處分而影響補償之請求亦不得提起行政訴訟。抗告人執此
    指摘，為有理由，應由本院將原裁定此部分廢棄，並發回原
    法院，重行調查審理。
五、依行政訴訟法第104條、民事訴訟法第95條、第78條、第85
    條第1項前段，裁定如主文。
中    華    民    國    94    年    2    月    25     日
                  第五庭審判長法  官　趙　永　康
                              法  官　鄭　淑　貞
                              法  官　黃　淑　玲
                              法  官　侯　東　昇
                              法  官　林  文  舟
以  上  正  本  證  明  與  原  本  無  異
中    華    民    國    94    年    2    月    25     日
　　　　　　　　　　　　　　　書記官　阮　桂　芬
